臺灣高等法院高雄分院刑事判決　　　　　　　　　　　九十一年度交上訴字第二號
　　上　訴　人
　　即　被　告　甲○○
右上訴人因業務過失致死等案件，不服台灣屏東地方法院九十一年度交上訴字第二號
中華民國九十年十一月十九日第一審判決（起訴案號：台灣屏東地方法院檢察署九十
年度偵字第六０一九號），提起上訴，本院判決如左：
    主  文
原判決關於業務過失致人於死部分撤銷。
甲○○因過失致人於死，處有期徒刑伍月。
其他上訴駁回。
第二項所處之刑與上訴駁回部分所處之刑，應執行有期徒刑拾壹月。
    事  實
一、甲○○曾有違反肅清煙毒條例及偽造有價證券等前科，所處罪刑經部分執行後，
    現在假釋中，仍不知謹慎行事，於民國九十年八月四日晚上，因姪媳楊惠貞之三
    歲幼子吳承禹誤吞棋子，受楊惠貞之託，駕駛牌照號碼ＢＢ－一九二０號自小客
    車，附載楊惠貞及包括吳承禹在內之孩童三人，擬送往屏東市就醫，於當日二十
    時四十五分許，沿屏東縣新埤鄉○○路由北往南行駛，途經該路四之一號附近，
    設置特種閃光黃燈號誌之交岔路口時，甲○○原應注意車輛行近設置閃光黃燈號
    誌之交岔路口時，應減速慢行接近，小心通過，並應注意車前狀況，隨時採取必
    要之安全措施，且當時天候晴，雖係夜間，但有照明，道路無障礙物遮擋視線，
    視距良好，依當時狀況並無不能注意之情事，詎其竟疏未善盡減速慢行接近，且
    留心車前狀況之注意義務，即貿然以時速四、五十公里之速度疾駛，適有洪潘水
    錦騎乘車號ＷＯＢ─一九七號機車，自橫向支線岔路由東往西方向駛出，擬橫越
    萬安路至「萬安加油站」加油，違規直接往其右斜前方行駛，疏未讓在幹線道行
    駛之甲○○所駕車輛先行，而侵入甲○○遵行之車道，甲○○駕駛之自小客車乃
    迎面撞擊洪潘水錦騎乘之機車，致洪潘水錦人車倒地，洪潘水錦受有頭部外傷、
    胸部挫傷及雙下肢脛腓骨開放性骨折之重創，經送醫時已無呼吸、心跳、血壓等
    生命跡象，延至當日二十二時三十分救治無效而死亡。甲○○肇事後，不唯未下
    車查看，給予洪潘水錦必要之救助，竟另行起意駕車逃逸，並先將吳承禹送醫就
    診，再將上開肇事之自小客車駕駛至屏東市○○路二四一號高都汽車股份有限公
    司維修，該公司業務員何昆原發現該車沾染血跡而報案，經警方查訪後，於當日
    二十一時五十分，得知肇事者為甲○○，經通知甲○○到案後查獲。
二、案經屏東縣警察局潮州分局移送台灣屏東地方法院檢察署檢察官偵查起訴。
     理  由
一、訊據上訴人即被告甲○○固坦承於前揭時、地駕車肇事，致被害人洪潘水錦死亡
    之事實，惟矢口否認肇事逃逸犯行，辯稱：當時我不知道有撞到人，且當時我要
    送姪子去醫院，所以沒有下車查看，事後我有請修車廠的人幫我報警，我並不是
    肇事逃逸云云。經查：
(一)被告於右揭時地駕駛自小客車撞擊被害人洪潘水錦騎乘之機車，致被害人死亡之
    事實，業據被告供認不諱，並經被害人之子乙○○指訴綦詳，復有道路交通事故
    調查報告表暨警繪現場圖、現場暨車損照片五張在卷可稽。被害人洪潘水錦確因
    本件車禍，致受有頭部外傷、胸部挫傷及雙下肢脛腓骨開放性骨折之重創，送醫
    時已無呼吸、心跳、血壓等生命跡象，延至當日二十二時三十分救治無效而死亡
    ，除有屏東縣東港鎮安泰醫院出具之診斷證明書一張可佐外，並經檢察官督同法
    醫師相驗屬實，有勘驗筆錄、驗斷書、相驗屍體證明書及相驗屍體照片七張附卷
    可佐。
(二)按設於交岔路口單一鏡面之特種閃光號誌，係警告接近之車輛注意前方路況，應
    先暫停或減速慢行，再視路況以定行止；閃光黃燈表示「警告」，車輛應減速接
    近，注意安全，小心通過；汽車行駛時，駕駛人應注意車前狀況，並隨時採取必
    要之安全措施，道路交通標誌標線號誌設置規則第一百九十四條第三款第四目、
    第二百十一條第一項第一款及道路交通安全規則第九十四條第三項分別定有明文
    。被告經考領適當駕照，自應知悉，而本件車禍當日天候晴朗，肇事路段夜間有
    照明，道路無障礙物遮擋視線，視距無礙之路段等情，有上開道路交通事故調查
    報告表可參，因此，前揭交通法規所課予駕駛人之注意義務，被告顯無不能注意
    之情形，惟被告駕駛車輛接近交岔路口疏未留心減速慢行及車前狀況，並隨時採
    取必要之安全措施，貿然以時速四、五十公里之速度疾駛，致撞及被害人之機車
    ，被告就本件車禍之發生顯有過失。而被害人騎乘機車，自橫向支線岔路由東往
    西方向駛出，違規直接往其右斜前方行駛，疏未讓在幹線道行駛之甲○○所駕車
    輛先行，而侵入被告遵行之車道，被害人就本件車禍之發生亦有過失，惟被告不
    因被害人亦有過失，而解免其過失刑責。且被告之過失行為與被害人之死亡間，
    具相當因果關係。被告過失致人於死犯行，事證明確，堪予認定。
(三)被告於本件車禍發生後未下車查看即駕車離去等情，為被告所是認，而被告駕駛
    之自小客車肇事後前擋風玻璃約三分之二面積之大範圍破損、引擎蓋嚴重凹陷、
    前保險桿一側損毀，有照片在卷足憑，足見肇事當時被告之自小客車撞擊被害人
    機車之力道猛烈，被告理應有所知覺，其竟辯稱：不知撞到人云云，顯然有悖常
    情，殊無可採。被告另辯稱：我有請修車廠的人幫我報警云云，惟證人即高都汽
    車股份有限公司業務員何昆原於偵查中結證稱：甲○○從頭到尾都沒有叫我幫他
    報案，我是在甲○○離開後，因為看到車上有血跡，覺得可疑，就打一一○報案
    ，後來民生所有二名警察來處理等語明確（相驗卷第四三、四四頁），核與承辦
    本件交通事故之潮州分局偵查員張國文書立之偵查報告所載：「肇事逃逸案發生
    後，潮州分局即通報警局勤務中心欄截，於九十年八月四日二十一時二十分，警
    局勤務中心接獲一一○報案，報案人何昆原指稱在他的保養廠．．．．．．．，
    屏東分局勤務中心馬上通知民生派出所警員李光明、吳亮智前往瞭解後回報肇事
    者是甲○○，當時回報時間是二十一時五十分．．．。（經電話訪問何昆原）何
    昆原問甲○○你車撞到什麼東西，甲○○支吾其詞，表示撞到人，並已將人送基
    督教醫院，何昆原問甲○○有無備案，甲○○說他要聯絡公司看看，何昆原要甲
    ○○留證件，甲○○原本不願意留，後來才留下行車及一張名片後離去，何昆原
    看送修車，覺得不對勁，才以電話一一○報案。何昆原稱甲○○沒有請他報案，
    如果有請他報案，為何要離去等語。」等情相符（相驗卷第二三頁），顯見偵查
    機關早於被告到案前，即據上開具體事證，知悉被告為肇事者。被告於肇事後駕
    車離開現場，未下車查看，復未設法求援或央請他人協助，亦無留下任何足資追
    查其身分之資料在現場，足證被告確係肇事後逃逸，殆無疑義。被告所辯：急欲
    將吳承禹送醫，所以未下車查看云云，雖經證人楊惠貞於偵查中證述屬實，並有
    吳承禹就診之財團法人屏東基督教醫院掛號單及收據各一張可參（相驗卷第八頁
    ），然此非被告得以肇事逃逸之正當理由，無礙上開犯行之認定，事證明確，被
    告肇事逃逸犯行亦堪認定。
二、按刑法上所謂業務，係指個人基於其社會地位繼續反覆所執行之事務，其主要部
    分之業務固不待論，即為完成主要業務所附隨之準備工作與輔助事務，亦應包括
    在內；業務上過失致人於死罪之成立，除行為人係從事業務之人外，尚須其過失
    係基於業務上行為而發生，亦即其行為之過失係發生於執行業務中者，始足構成
    ，若其雖係從事業務之人，但其過失致人於死，並非因執行其主要業務或其附隨
    業務之行為者，仍不得以本罪相繩。最高法院七十一年度台上字第一五五○號、
    八十一年台上字第一二二四號、八十六年台上字第一一三二號判決可資參照。被
    告係從事特殊配管工作，平日駕駛由公司所派發之該肇事小客車，搭載人員及工
    具前往各處地點施工，業據被告供承無誤，被告駕駛該肇事之自小客車，非僅代
    步工具而已，駕駛車輛顯為其附隨業務，被告雖係從事駕駛業務之人，惟被告於
    肇事當日二十時四十五分許，駕駛上開自小客車，係附載楊惠貞及包括吳承禹在
    內之孩童三人往屏東市就醫，業如前述，被告並非執行其主要業務或其附隨業務
    之行為，揆諸前開說明，自不得以過失致人於死罪相繩。核被告因過失肇事致被
    害人死亡之行為，係犯刑法第二百七十六條第一項之過失致人於死罪，公訴人認
    被告係犯刑法第二百七十六條第二項之業務過失致人於死罪，尚有未洽，惟其基
   本社會事實相同，本院自得審理並變更起訴法條。又被告駕車肇事致人死亡而故
    意逃逸，則係犯刑法第一百八十五條之四駕駛動力交通工具肇事致人死亡而逃逸
    罪。所犯上開二罪，犯意各別，行為互殊，應予分論併罰。
三、被告肇事逃逸部分，犯罪事證既明，原判決依據刑法第一百八十五條之四規定，
    並審酌被告素行，就肇事後逃逸部分飾詞塞責，而肇事後委罪逃逸，尤應非難，
    念其案發後，除強制汽車責任保險金外，另賠償被害人家屬新臺幣八十萬元，有
    調解筆錄一份在卷可佐，足見其有彌補被害人家屬損害之誠意，頗具悔意，犯後
    態度尚佳等一切情狀，量處有期徒刑七月。認事用法均無違誤，量刑亦稱妥適，
    被告上訴意旨，仍執陳詞否認犯罪，空言指摘原判決不當，核無理由，應予駁回
    。
四、被告過失致人於死部分，犯罪事證已明，原判決予以論罪科刑，固非無據，惟查
    ：原判決認定被告係犯刑法第二百七十六條第二項之業務過失致人於死罪，顯有
    適用法條不當之違誤，被告上訴意旨空言指摘原判決不當，雖無理由，惟原判決
    既有上開可議之處，自應由本院撤銷改判。爰審酌被告因其過失行為造成被害人
    死亡，情節甚重，惟被害人就本件車禍亦有過失，被告與被害人之過失程度相當
    ，被告已與被害人家屬達成和解，賠償家屬損失，犯罪後態度尚佳等一切情狀，
    量處如主文第三項所示之刑，並與上訴駁回部分所處之刑定其應執行之刑，以資
    警惕。
五、被告所犯本件業務過失致人於死及駕駛動力交通工具肇事致人死亡而逃逸二罪，
    非屬累犯，說明如下：
(一)按刑法第四十七條所謂累犯，係以受有期徒刑之執行完畢，或受無期徒行或有期
    徒行一部之執行而赦免後，五年內再犯有期徒刑以上之罪，為其成立要件，若假
    釋中更犯罪受有期徒刑以上刑之宣告，衹得為撤銷假釋之原因，不適用累犯之規
    定，最高法院著有二十五年非字第一○一號判例可資參照。又所謂執行完畢，如
    係經假釋出獄者，須在無期徒刑假釋後滿十五年，或在有期徒刑所餘刑期內未經
    撤銷假釋者，其未執行之刑，始得以已執行論。如其為二以上徒刑併執行者，假
    釋所定最低應執行之期間，合併計算之；其所餘刑期，亦應合併計算，此觀於八
    十三年一月二十八日修正公布之刑法第七十九條第一項前段、第七十九條之一第
    一項、第三項之規定甚明。故而，在二以上有期徒刑合併執行，經合併計算其最
    低執行期間而獲准假釋之情形，其假釋之範圍自應包括所犯之該數罪，不得將合
    併執行之刑期割裂計算，蓋於此情形下，報請許可假釋所定最低應執行之期間及
    假釋期間既均合併計算，其已執行之期間即無從區分究執行何罪。亦即不論假釋
    開始前所執行之期間，是否已逾其中任一罪之刑期，在假釋期間內，所犯數罪之
    徒刑均應認為尚未執行完畢，於假釋期間內縱再犯有期徒刑以上之罪，亦不構成
    累犯（最高法院八十八年度台非字第三一四號、八十九年度台上字第一二三號判
    決及八十八年第四次刑事庭會議決議參照）。
(二)依被告前科紀錄資料之記載：被告(1)前因違反肅清煙毒條例及偽造有價證券等案
    件，分經臺灣士林地方法院判處有期徒刑三年，臺灣高等法院判決上訴駁回確定
    （臺灣士林地方法院檢察署84士執緝288號，刑期84.5.4.~87.4.28.）； 臺灣臺
    北地方法院判處有期徒刑六年十月確定（ 臺灣臺北地方法院檢察署84執緝905號
    ，刑期87.4.29.~94.1.23.）， 嗣經臺灣高等法院裁定應執行九年九月確定，由
    臺灣士林地方法院檢察署指揮更新執行（該署84執更1561號，刑期84.5.4.~93.1
    2.24.）； (2)後又因違反肅清煙毒條例案件，經臺灣澎湖地方法院判處有期徒刑
    二年確定，由臺灣澎湖地方法院檢察署指揮接續上開刑期合併執行（該署87執25
    號，刑期93.12.25.~95.12.24.）， 而依法務部刑事資訊查詢作業系統登載資料
    ，被告上開罪刑之執行，於八十九年十一月三日即予假釋出監。從而，被告於假
    釋期間，故意再犯本件駕駛動力交通工具肇事致人死亡而逃逸罪，經本院宣告如
    主文所示之有期徒刑，日後判決確定，即應行撤銷其假釋。故被告所犯前揭二罪
    ，自未可遽認為累犯。公訴意旨以被告前揭經臺灣士林地方法院判處有期徒刑三
    年，臺灣高等法院判決上訴駁回確定之違反肅清煙毒條例案件，業於八十七年四
    月二十八日執行完畢，認所犯本件前揭二罪為累犯，未及斟酌上開實際執行情況
    ，容有誤會，附此敘明。
據上論斷，應依刑事訴訟法第三百六十九條第一項前段、第三百六十四條、第二百九
十九條第一項前段、第三百條，刑法第二百七十六條第一項、第一百八十五條之四、
第五十一條第五款，罰金罰鍰提高標準條例第一條前段，判決如主文。
本案經檢察官張其主到庭執行職務。
中    華    民    國        九十一      年      二      月    二十六    日
                              臺灣高等法院高雄分院刑事第六庭
                                  審判長法官  王憲義
                                        法官  張意聰
                                        法官  范惠瑩
右正本證明與原本無異。
過失致人於死部分被告不得上訴，檢察官如不服本判決應於收受本判決後十日內向本
院提出上訴書狀，其未述上訴理由者，並得於提起上訴後十日內向本院補提理由書
狀（均須按他造當事人之人數附繕本)「切勿逕送上級法院」。
其餘部分如不服本判決應於收受本判決後十日內向本院提出上訴書狀，其未述上訴
理由者，並得於提起上訴後十日內向本院補提理由書狀（均須按他造當事人之人數附
繕本)「切勿逕送上級法院」。
                                      書記官  馬蕙梅
中    華    民    國        九十一      年      二      月    二十七    日
附錄本案論罪科刑法條
刑法第二百七十六條第一項：
因過失致人於死者，處二年以下有期徒刑、拘役或二千元以下罰金。
刑法第一百八十五條之四：
駕駛動力交通工具肇事，致人死傷而逃逸者，處六月以上五年以下有期徒刑。
                                                                      Ｈ
